臺灣新北地方法院刑事判決
111年度訴字第424號
公  訴  人  臺灣新北地方檢察署檢察官
被      告  曹建偉



上列被告因傷害等案件，經檢察官提起公訴（110年度調偵字第1
629號、110年度偵字第34312號），本院判決如下：
    主  文
曹建偉犯妨害公務員執行職務罪，處拘役貳拾日，如易科罰金，
以新臺幣壹仟元折算壹日；又犯強制罪，處拘役貳日，如易科罰
金，以新臺幣壹仟元折算壹日；又犯傷害罪，處拘役貳拾日，如
易科罰金，以新臺幣壹仟元折算壹日；應執行拘役參拾伍日，如
易科罰金，以新臺幣壹仟元折算壹日。
    事  實
一、曹建偉於民國110年2月28日16時55分許，在新北市○○區○○路
    000號前方道路紅線處，因違規停放車牌號碼000-0000號自
    用小客車，遭新北市政府警察局板橋分局交通分隊員警周育
    德執行職務指揮拖吊業者將該小客車執行違規拖吊，詎曹建
    偉見狀生心不滿，基於妨害公務之犯意，先以肉身阻擋已上
    架之拖吊車輛駛離現場，並徒手推擠執行職務之員警周育德
    ，並當場對周育德辱罵：「王八蛋、你告我啊」等語（妨害
    名譽及傷害部分業據周育德撤回告訴），以此方式妨害周育
    德執行職務，並足以貶損公務員執法之尊嚴。
二、緣陳怡安偕同其祖母李秀莉、姑姑陳雅妍等親友，於110年1
    月6日21時許，至臺北市○○區○○○路000巷0號陳怡安之父親陳
    炫名住處，欲商討有關陳怡安之祖父遺產分配事宜，因見曹
    建偉在場且與其祖母發生口角，陳怡安欲持手機錄影自保，
    曹建偉見狀，竟基於強制之犯意，徒手拍落陳怡安手持之手
    機，而妨害陳怡安使用手機之權利；嗣陳怡安欲撿拾掉落之
    手機時，曹建偉復另行起意，基於傷害之犯意，徒手拉扯陳
    怡安之頭髮，將陳怡安拉往上開住處之大門處，因此造成陳
    怡安受有右臉及頸部挫傷之傷害。
三、案經新北市政府警察局板橋分局報告及陳怡安訴請臺灣新北
    地方檢察署檢察官偵查起訴 。
    理  由
一、關於證據能力之意見：
  ㈠按被告以外之人於審判外之言詞或書面陳述，除法律有規定
    者外，不得作為證據，刑事訴訟法第159條第1項固有明文。
    惟被告以外之人於審判外之陳述，經當事人於審判程序同意
    作為證據，法院審酌該言詞陳述或書面陳述作成時之情況，
    認為適當者，亦得為證據；當事人、代理人或辯護人於法院
    調查證據時，知有上開刑事訴訟法第159條第1項不得為證據
    之情形，而未於言詞辯論終結前聲明異議者，視為有前項之
    同意，刑事訴訟法第159條之5亦有明文。查本判決下列引用
    之被告以外之人於審判外之陳述，雖屬傳聞證據，惟因檢察
    官及被告於本院審判期日均表示同意作為證據使用（見本院
    111年度訴字第424號卷〔下稱本院卷〕第49-51頁），迄言詞
    辯論終結時亦均未聲明異議，本院審酌各該證據作成之情況
    ，核無非法取證或證明力明顯偏低之瑕疵，以之作為證據，
    應屬適當，依前揭法條規定，認均有證據能力。
  ㈡次按刑事訴訟法第159條至第159條之5有關傳聞法則之規定，
    乃對於被告以外之人於審判外之言詞或書面陳述之供述證據
    所為之規範；至非供述證據之書證、物證則無傳聞法則規定
    之適用，如該非供述證據非出於違法取得，並已依法踐行調
    查程序，即不能謂其無證據能力。查下列非供述證據，並無
    證據證明係出於違法取得之情形，復經本院依法踐行調查程
    序，自均有證據能力。
二、認定犯罪事實所憑之證據及認定之理由：
  ㈠上揭事實欄一所示犯罪事實，業據被告於偵查中及本院審理
    時自白不諱（見調偵1629卷第13頁、本院卷第51頁），核與
    證人周育德於偵查中具結證述之情節相符（見偵13325卷第1
    05-108頁），且有員警周育德執行上開車輛拖吊過程錄影畫
    面翻拍照片13張、臺灣新北地方檢察署檢察事務官勘驗報告
    1份附卷可稽（見偵13325卷第29-33、61-99頁），復有警員
    密錄器錄影光碟1片在卷可考（置於偵13325卷第117頁光碟
    片存放袋內）。是被告之任意性自白，核與事實相符，此部
    分之犯罪事證明確，洵堪認定。
　㈡訊據被告於本院審理時矢口否認有前揭強制及傷害犯行，辯
    稱：我當時發現陳怡安用手機在錄影，我認為陳怡安沒有錄
    影的權利，所以我起身時有用手去撥她的手機，我撥落她的
    手機之後，我往門口走，陳怡安打了我背部一拳，我就本能
    式的往後揮有抓住陳怡安的頭髮等語。惟查上揭事實欄二所
    示犯罪事實，業據證人即告訴人陳怡安於偵查中具結證述明
    確（見他5017卷第19-22頁），並經證人陳雅妍、李秀莉於
    偵查中具結證述屬實（見他5017卷第20-21頁），並有110年
    1月6日21時許之現場錄音譯文1份附卷可稽（見他5017卷第9
    -10頁）；又告訴人因被告之上開傷害行為，而受有右臉及
    頸部挫傷之傷勢，亦有臺北市立聯合醫院仁愛院區驗傷診斷
    證明書影本1份在卷可憑（見他5017號卷第11-12頁）。再者
    ，臺北市○○區○○○路000巷0號房屋，不僅是告訴人之父親陳
    炫名住處，亦係告訴人之戶籍所在地，告訴人在其父親住處
    及其戶籍地因見被告與其祖母發生口角，自有權利使用手機
    錄影存證。是被告之上開辯解，應係畏罪卸責之詞，不足憑
    採。此部分犯罪事證亦甚明確，被告之強制及傷害犯行均堪
    認定。
三、論罪之法律適用及量刑之審酌情形：
  ㈠核被告曹建偉就事實欄一所示行為，係犯刑法第135條第1項
    之妨害公務員執行職務罪及刑法第140條第1項之侮辱公務員
    罪。被告以一行為同時觸犯上開2罪名，為想像競合犯，應
    依刑法第55條之規定，從一重之妨害公務員執行職務罪處斷
    。公訴意旨雖漏未論及被告涉犯刑法第140條第1項之侮辱公
    務員罪，惟此部分與起訴書記載被告所犯妨害公務員執行職
    務罪，既有想像競合犯之裁判上一罪關係，基於審判不可分
    法則，本院自應併予審究，且起訴書之犯罪事實欄已載明被
    告有以前述言語當場侮辱員警周育德之行為，無礙其防禦權
    之行使。又刑法第135條第1項之妨害公務員執行職務罪及刑
    法第140條第1項之侮辱公務員罪，均屬非告訴乃論之罪，是
    員警周育德雖於偵查中具狀撤回告訴（詳如下述），本院仍
    應依法審究，併予敘明。
　㈡核被告就事實二所示行為，分別係犯刑法第304條之強制罪及
    刑法第277條第1項之傷害罪。
　㈢被告所犯上開妨害公務員執行職務罪、強制罪、傷害罪，犯
    意各別，行為互異，應分論併罰。
　㈣爰以行為人之責任為基礎，並審酌被告因不滿員警周育德執
    行拖吊其違規停放之自小客車，而以肉身阻擋已上架之拖吊
    車輛駛離現場，並徒手推擠周育德，且當場對周育德辱罵：
    「王八蛋、你告我啊」等語，妨害周育德執行職務，並足以
    貶損公務員執法之尊嚴，其因不滿陳怡安持手機錄影而徒手
    拍落陳怡安手持之手機，而妨害陳怡安使用手機之權利，又
    徒手拉扯陳怡安之頭髮，造成陳怡安受有右臉及頸部挫傷之
    傷害，兼衡被告就事實欄一所示犯行，已與員警周育德達成
    調解並賠償5萬元，有新北市板橋區調解委員會調解筆錄影
    本1份在卷可參（見調偵1629卷第5頁），惟迄未能與陳怡安
    達成和解或獲得陳怡安之原諒，暨被告自陳教育程度係高中
    畢業，目前從事社區總幹事工作，經濟狀況勉持（見本院卷
    第53頁），其於偵審中自白上開妨害公務犯行，惟矢口否認
    有強制及傷害行為之犯後態度等一切情狀，分別量處如主文
    所示之刑，並均諭知如易科罰金之折算標準。本院復審酌被
    告所犯上開各罪之罪名、犯罪態樣及侵害之法益性質均不同
    ，於刑罰內、外部性界限範圍內，就被告整體犯罪之非難評
    價等情綜合判斷後，爰就被告所犯上開各罪所處之刑，酌定
    如主文所示應執行之刑，並諭知如易科罰金之折算標準。
據上論斷，應依刑事訴訟法第299條第1項前段，判決如主文。
本案經檢察官周懿君提起公訴，檢察官黃明絹到庭執行職務。
中　　華　　民　　國　　111 　年　　6 　　月　　22　　日
                刑事第六庭審判長法  官  樊季康
                                法　官  楊展庚
                                法　官  葉逸如
上列正本證明與原本無異。
如不服本判決，應於判決送達後20日內敘明上訴理由，向本院提
出上訴狀 (應附繕本) ，上訴於臺灣高等法院。其未敘述上訴理
由者，應於上訴期間屆滿後20日內向本院補提理由書「切勿逕送
上級法院」。
                                書記官　黃莉涵
中　　華　　民　　國　　111 　年　　6 　　月　　23　　日
附錄本案論罪科刑法條全文：
中華民國刑法第135條
對於公務員依法執行職務時，施強暴脅迫者，處 3 年以下有期
徒刑、拘役或 30 萬元以下罰金。
意圖使公務員執行一定之職務或妨害其依法執行一定之職務或使
公務員辭職，而施強暴脅迫者，亦同。
犯前二項之罪而有下列情形之一者，處 6 月以上 5 年以下有期
徒刑：
一、以駕駛動力交通工具犯之。
二、意圖供行使之用而攜帶兇器或其他危險物品犯之。
犯前三項之罪，因而致公務員於死者，處無期徒刑或 7 年以上
有期徒刑；致重傷者，處 3 年以上 10 年以下有期徒刑。

中華民國刑法第277條
傷害人之身體或健康者，處 5 年以下有期徒刑、拘役或 50 萬
元以下罰金。
犯前項之罪，因而致人於死者，處無期徒刑或 7 年以上有期徒
刑；致重傷者，處 3 年以上 10 年以下有期徒刑。

中華民國刑法第304條
以強暴、脅迫使人行無義務之事或妨害人行使權利者，處 3 年
以下有期徒刑、拘役或 9 千元以下罰金。
前項之未遂犯罰之。